【裁判字號】    97,上易,2820
【裁判日期】    971124
【裁判案由】    詐欺
【裁判全文】
臺灣高等法院刑事判決                97年度上易字第2820號
上  訴  人
即  被  告  乙○○
上列上訴人因詐欺案件，不服臺灣臺北地方法院97年度易字第22
20號，中華民國97年10月3 日第一審判決（起訴案號：臺灣臺北
地方法院檢察署97年度偵字第12061 號；併辦案號：臺灣臺北地
方法院檢察署97年度偵字第15658 號；臺灣板橋地方法院檢察署
97年度偵字第17957號），提起上訴，本院判決如下：
    主  文
上訴駁回。
    事實及理由
一、依刑事訴訟法第350條、第361條、第362條、第367條規定，
    不服地方法院之第一審判決而上訴者，須提出上訴書狀，並
    應敘明具體理由，為上訴必備之程式；其所提出之書狀未敘
    述上訴理由，或僅曾以言詞陳述上訴理由者，均應於上述期
    間屆滿後20日內補提理由書於第一審法院。第一審法院經形
    式審查，認逾期未補提上訴理由者，應定期間先命補正；逾
    期未補正者，為上訴不合法律上之程式，應以裁定駁回。倘
    已提出上訴理由，但所提非屬具體理由者，則由第二審法院
    以上訴不合法律上之程式，判決駁回。而所謂具體理由，必
    係依據卷內既有訴訟資料或提出新事證，指摘或表明第一審
    判決有何採證認事、用法或量刑等足以影響判決本旨之不當
    或違法，而構成應予撤銷之具體事由，始克當之（例如：依
    憑證據法則具體指出所採證據何以不據證據能力，或依憑卷
    證資料，明確指出所為證據證明力之判斷如何違背經驗、論
    理法則）；倘僅泛言原判決認定事實錯誤、違背法令、量刑
    失之過重或輕微，而未依上揭意旨指出具體事由，或形式上
    雖已指出具體事由，然該事由縱使屬實，亦不足以認為原判
    決有何不當或違法者（例如：對不具有調查必要性之證據，
    法院未依聲請調查亦未說明理由，或援用證據不當，但除去
    該證據仍應為同一事實之認定），皆難謂係具體理由，俾與
    第二審上訴制度旨在請求第二審法院撤銷、變更第一審不當
    或違法之判決，以實現個案救濟之立法目的相契合，並節制
    濫行上訴（參照最高法院97年度台上字第892 號刑事判決意
    旨）。
二、本件被告不服原審判決，提起上訴，其於民國（下同）97年
    10月13日提出上訴狀，上訴理由稱：「本人的金融帳戶是被
    詐騙集團以詐術取得」云云。
三、查原審判決係認定：「被告明知申請金融帳戶使用乃輕而易
    舉之事，一般人無故取得他人金融帳戶使用之行徑常與侵害
    財產性犯罪之需要密切相關，可預見將自己之帳戶提供予他
    人使用，可能幫助他人為詐欺犯行，竟仍基於幫助詐欺之不
    確定故意，於97年5月5日在台北市，將其申請設立之國泰世
    華銀行松山分行帳戶（帳號：000000000000號，下稱國泰世
    華銀行帳戶）、台北富邦商業銀行帳戶（帳號：0000000000
    00號，下稱台北富邦商銀帳戶）之提款卡、密碼等，提供予
    姓名年籍不詳之詐欺集團成員「小朱」成年男子使用，而供
    該詐欺集團為下列不法犯行：(一)97年5 月17日17時許，該詐
    欺集團成員以電話聯繫甲○○，佯稱係年代售票系統及中國
    信託銀行人員，因甲○○曾以信用卡購買演唱會門票發生設
    定錯誤以致轉換為分期扣款，須立即辦理更正等語，致甲○○陷於錯誤，遂立即依其指示前往官田工業區郵局（臺南縣
    官田鄉○○路23號）及渣打銀行崇德分行（臺南市○○路36
    4 號），插入其郵局、中國信託銀行及台北富邦銀行等金融
    機構帳戶之提款卡操作自動櫃員機，自上開金融機構帳戶內
    轉出5筆共計24萬1,112元款項，其中其郵局帳戶轉出1筆2萬
    9,989元及中國信託銀行帳戶轉出1筆9,123 元之款項，係轉
    入乙○○上開國泰世華銀行帳戶內，旋經甲○○發覺其帳戶
    金額短少，始悉遭騙。(二)97年5月7日18時許，該詐騙集團成
    員以電話聯繫戊○○，佯稱係郵局人員，因戊○○曾購物付
    款設定錯誤以致轉換為分期付款，須立即前往金融機構自動
    櫃員機操作取消分期付款之設定等語，致戊○○誤信為真，
    遂立即依其指示前往明道大學（彰化縣埤頭鄉○○路369 號
    ）內設置之合作金庫銀行自動櫃員機，插入其郵局金融卡操
    作，自其郵局帳戶內轉出4,318 元至乙○○上開國泰世華銀
    行帳戶內，旋經戊○○發覺帳戶金額已遭轉出，始知遭騙。
    (三)於同年5月6日某時，該詐騙集團成員以撥打電話之方式，
    向丁○○詐稱因其前於網路購物時因誤設分期付款，須聽從
    指示操作自動櫃員機以停止分期付款，致使丁○○陷於錯誤
    ，而依該詐騙集團成員指示操作自動櫃員機，先於同日16時
    50分許匯款2萬9,986元至鍾月媚（由原法院另案審理）前於
    三峽鎮農會所申請之帳號0000000000000 帳戶內，再於同日
    19時16分許，匯款2萬4,000元至乙○○上開臺北富邦商銀帳
    戶內。旋經丁○○發覺帳戶金額已遭轉出，始知遭騙。(四)於
    同年5月6日17時許，該詐騙集團成員以撥打電話之方式，向
    丙○○謊稱因前於網路購物送貨時，丙○○誤簽署分期付款
    單，須依指示操作自動櫃員機取消分期付款，致使丙○○陷
    於錯誤，而依該詐騙集團成員指示操作自動櫃員機，於同日
    18時41分許、18時47分許分別匯款3萬元、5,000元至乙○○
    上開臺北富邦商銀帳戶內。旋經丙○○發覺帳戶金額已遭轉
    出，始知遭騙。(五)97年5 月6日晚上7時45分，該詐騙集團成
    員撥打戴婕儀之行動電話，誆稱其網購之付款方式錯誤，將
    被銀行多扣款，要求其依指示至提款機操作以停止扣款，致
    戴婕儀陷於錯誤，而到附近提款機依指示操作，匯出5萬459
    7 元至乙○○上開台北富邦商業銀行帳戶內，後戴婕儀見存
    款減少始知受騙等情。以被告所為係犯刑法第30條第1 項、
    第339條第1項之幫助詐欺取財罪。又被告以幫助之意思，參
    與構成要件以外之行為，為幫助犯，爰依刑法第30條第2 項
    規定，依正犯之刑減輕之。」原審判決並詳載其審酌科刑之
    一切情狀之理由稱：「爰審酌被告品行、提供帳戶供詐欺集
    團使用，助長詐騙財產犯罪之風氣，致本件被害人共五人受
    騙而匯款，實為當今社會層出不窮之詐財事件所以發生之根
    源，造成社會互信受損，擾亂金融交易往來秩序，影響層面
    廣泛，且亦因被告提供個人帳戶，致使執法人員難以追查該
    詐騙集團之真實身分，所為實屬非是，惟被告犯後尚坦認全
    部犯行，深具悔意，犯後態度尚佳等一切情狀，從輕量處有
    期徒刑月，如易科罰金，以新臺幣壹仟元折算壹日」（原
    審判決第5 頁），故原審判決已就量刑刑度詳為審酌並明
    其理由，原審判決認事用法，核無違誤，量刑亦屬妥適，被
    告上訴意旨僅空泛指稱：「本人的金融帳戶是被詐騙集團以
    詐術取得」云云，尚不足以影響原審判決量刑刑度之本旨，
    亦不足以認為原審判決有何不當或違法，核非上開法條規定
    之上訴應敘述之具體理由，此外，被告復未具體指摘原審判
    決關於認定事實、適用法律及量刑等事項，究竟有何違法或
    不當之具體情形。揆諸上開說明，本件上訴未敘述具體理由
    及不合法律上之程式，應予駁回，並不經言詞辯論為之。
據上論斷，應依刑事訴訟法第367條前段、第372條，判決如主文
。
中    華    民    國    97    年    11    月    24    日
                  刑事第三庭  審判長法  官  蔡秀雄
                                    法  官  謝靜恒
                                    法  官  許文章
以上正本證明與原本無異。
不得上訴。
                                    書記官  蔡慧娟
中    華    民    國    97    年    11    月    24    日


司法院資訊處製作；財團法人民間司法改革基金會備份。
